【裁判字號】    99,台上,303
【裁判日期】    990121
【裁判案由】    違反毒品危害防制條例
【裁判全文】
最高法院刑事判決              九十九年度台上字第三０三號
上  訴  人  甲○○
上列上訴人因違反毒品危害防制條例案件，不服台灣高等法院高
雄分院中華民國九十八年十一月五日第二審判決（九十八年度上
訴字第一三四○號，起訴案號：台灣高雄地方法院檢察署九十八
年度毒偵字第一一六五號），提起上訴，本院判決如下：
    主  文
上訴駁回。
    理  由
按刑事訴訟法第三百七十七條規定，上訴於第三審法院，非以判
決違背法令為理由，不得為之。是提起第三審上訴，應以原判決
違背法令為理由，係屬法定要件。如果上訴理由書狀並未依據卷
內訴訟資料，具體指摘原判決不適用何種法則或如何適用不當，
或所指摘原判決違法情事，顯與法律規定得為第三審上訴理由之
違法情形，不相適合時，均應認其上訴為違背法律上之程式，予
以駁回。本件原判決撤銷第一審之不當判決，改判論處上訴人施
用第一級毒品罪刑，已詳敘認定犯罪事實之依據及憑以認定之理
由，從形式上觀察，並無任何違背法令之處。查毒品危害防制條
例第二十條、第二十三條就施用毒品之刑事處遇程序，區分為「
初犯」、「五年內再犯」及「五年後再犯」，依立法理由之說明
，僅限於「初犯」及「五年後再犯」二種情形，始應先經觀察、
勒戒或強制戒治程序；倘被告於五年內已再犯，經依法追訴處罰
，縱其第三次（或第三次以上）再度施用毒品之時間，係在初犯
經觀察、勒戒或強制戒治執行完畢釋放五年以後，仍應依該條例
第十條處罰。上訴人前於民國八十八年間因初犯施用毒品案件，
經台灣高雄地方法院裁定觀察、勒戒，並於八十九年十月十六日
執行完畢。又於九十一年間再犯施用第一、二級毒品罪，經同院
分別判處有期徒刑八月、四月確定並均執行完畢，有卷附台灣高
等法院被告前案紀錄表可稽。則上訴人於九十八年一月二十一、
二十二日間再犯本件犯行，揆諸上開說明，自應逕行追訴處罰。
原審因而為實體之有罪判決，適用法則，核無不合；又扣案之海
洛因一小包，毛重約零點三公克，驗前淨重零點零六七公克，驗
後淨重零點零五七公克，檢驗耗損零點零一○公克，原判決將驗
後淨重零點零五七公克沒收銷燬，尤無不合。上訴意旨，對於原
判決究竟如何違背法令，並未依據卷內資料為具體之指摘，再事
爭辯本次犯行已在初犯五年之後，原判決未裁定送觀察、勒戒，
逕行判處罪刑，顯有未當云云，難謂已符合首揭法定上訴要件，
其上訴違背法律上之程式，應予駁回。
據上論結，應依刑事訴訟法第三百九十五條前段，判決如主文。
中    華    民    國  九十九  年    一    月  二十一  日
                      最高法院刑事第十庭
                          審判長法官  花  滿  堂
                                法官  黃  正  興
                                法官  陳  東  誥
                                法官  林  錦  芳
                                法官  洪  昌  宏
      本件正本證明與原本無異
                                      書  記  官
中    華    民    國  九十九  年    一    月  二十五  日
                                                      V

司法院資訊處製作；財團法人民間司法改革基金會備份。
